臺灣高等法院臺南分院刑事判決　　　　　　九十一年度上易字第八二三號　　　Ｇ
　　　上　訴　人　臺灣臺南地方法院檢察署檢察官
　　　上　訴　人
　　　即　被　告　丙　○　○
　　　被　　　告　乙　○　○
　　　共　　 同
　　　指定辯護人　本院公設辯護人　簡　松　柏
右上訴人因被告傷害等案件，不服臺灣臺南地方法院九十一年度易字第一二二號中華
民國九十一年五月七日第一審判決（起訴案號：臺灣臺南地方法院檢察署九十年度偵
字第七六四一、七六四二號），提起上訴，本院判決如左：
      主      文
原判決撤銷。
丙○○共同傷害人之身體，處有期徒刑肆月，如易科罰金，以佰元折算壹日。
甲○○、乙○○共同傷害人之身體，累犯，各處有期徒刑伍月，如易科罰金，均以
佰元折算壹日。
      事      實
一、丙○○曾因販賣運輸毒品案件，經法院判處有期徒刑八年確定，送監執行後，於
    民國八十五年八月十七日假釋出獄，仍在假釋期間（未構成累犯）；甲○○曾因
    違反麻醉藥品管理條例案件，經法院判處有期徒刑六月確定，已於八十六年四月
    十二日執行完畢；乙○○曾因偽造文書案件，經法院判處有期徒刑五月確定，已
    於八十八年七月八日執行完畢；丙○○因向甲○○蒐購之報廢汽車乾電池鉛片，
    積欠甲○○新台幣（下同）二十餘萬元債務，丙○○又將其取得前開乾電池鉛片
    轉售予林福江（已死亡），林福江亦有二十餘萬元貨款未支付予丙○○，而林福
    江曾向丙○○承諾願於九十年六月九日返還部分債務十萬元，丙○○遂向甲○○
    表示願將其對林福江所享有之債權移轉予甲○○，乃於九十年六月九日十時許，
    丙○○、甲○○邀同甲○○妹婿乙○○及郭某之已成年而姓名年籍不詳之友人二
    人，同赴臺南市○區○○路一一八一巷二九八號林福江所經營之廢五金工廠，經
    丙○○等人向林福江說明來意後，因林福江表示無法依約清償債務，甲○○遂要
    求林福江在依約返還十萬元債務前，先將廢五金廠內一部堆高機交其保管質押，
    林福江拒絕同意，甲○○、乙○○及乙○○兩名姓名年籍不詳之友人，竟即共同
    基於傷害人身體之犯意聯絡，聯手圍毆林福江，致林福江因而受有左眼眶、左臉
    瘀青血腫、右頭部血腫等傷害，使林福江在不得已情形下應允前開要求，丙○○
    、甲○○、乙○○等人為取得有利憑證，更基於共同犯意聯絡，由乙○○手持鐵
    棒作勢脅迫，逼使林福江在違背其本意之情形下簽署讓渡證書，除表示願將堆高
    機以十萬元代價賣予丙○○，並由甲○○加以保管外，並將堆高機鑰匙交予甲○○、丙○○二人，嗣由甲○○僱請吊車將該部堆高機逕行運走。
二、案經臺南市警察局第六分局報請臺灣臺南地方法院檢察署檢察官偵查起訴。
      理      由
一、訊據上訴人即被告丙○○、甲○○、被告乙○○三人，除被告乙○○坦承曾與告
    訴人林福江發生拉扯進而互毆外，被告等三人對於右揭事實均矢口否認，並辯稱
    告訴人林福江係自願簽署讓渡證書及交付堆高機鑰匙云云。
二、經查：
（一）林福江欠債部分：林福江欠丙○○金錢之情，業據林福江於警訊稱：「九十年
      六月九日十時許，有五名男子進入我工廠，其中一名問我積欠鄭聰皇（即丙○○）金錢是否要還，我問其說我欠鄭聰皇，並非欠你們．：：，」，丙○○於
      偵查中稱：「我欠甲○○錢，而林福江欠我錢」（見偵字七六四一號卷第二二
      頁反面），「（問：林福江與你有何債務？）乾電池內之鉛片，前後賣他近千
      噸，但都遭退票，他是欠我二十五萬元。」（見偵字七六四一號卷第二二頁）
      ，甲○○於偵查中稱：「是丙○○欠我錢，而說林福江欠他錢，林福江要還他
      錢，我才一起去。」（見偵字七六四一號卷第二八頁反面），而讓渡書載明：
      「立讓渡書人林福江今  將自己所有之ＭＩＴＳＵＢＩＳＨＩ賣給台端議定新
      台幣拾萬元整當日銀貨兩訖無短欠所賣之如有來歷不明或非法取得概由本人願
      負法律上之一切責任與台端無關恐有無憑，特立讓渡證書乙紙立證為據。立讓
      渡書人：林福江，保證人：丙○○，買主保管堆高機：甲○○」有讓渡書附偵
      卷三一頁可按，可見丙○○有將債權轉讓甲○○之意思。
（二）被告甲○○、乙○○毆打林福江，逼其簽讓渡書、交出堆高機鑰匙部分：此部
      分事實業據告訴人林福江於警訊及偵查中指訴甚詳，稱：「：：共有四人共同
      毆傷我，我受傷為（左）眼睛瘀青（血腫）五×五公分，（左）臉頰瘀青（血
      腫）十×十公分，右頭部血腫五×五公分。」，「他們說要將我欠丙○○的錢
      轉給甲○○，我不同意，他們就打我，打我的人是甲○○、乙○○及另二人不
      認識的人，而丙○○站在旁邊，直到被打完了，他才過來拉開我們。」（見偵
      字七六四一號卷第二三頁），並提出台南市立醫院出具之驗傷診斷書一紙在卷
      可稽，被告等所犯傷害犯行，應堪認定，另被告乙○○於本院稱：「打架是我
      和甲○○，鄭吉泰並沒有參與，當時他們在談，但被害人口氣不好，被害人要
      走開，我去拉他，被害人出手打我，我才打他，後來我們有再談，被害人有說
      要將車子先讓給我們保管。」（見本院九十一年十月四日筆錄），參以被告乙○○於檢察官偵訊時陳稱讓渡證書係在打架後所填寫，而被告甲○○亦於檢察
      官偵訊時陳稱鑰匙是在讓渡證書寫完後才交給丙○○等語，是應認告訴人林福
      江顯係受暴力脅迫後，始違背本意而簽署讓渡證書及交付堆高機鑰匙等情無訛
      ，足見被告等確有以暴力使人行無義務之事。被告等前開所辯，無非卸責之詞
      ，不足採信，被告等犯行，均堪以認定。
（三）而被告等之上開故意傷害行為，與告訴人林福江之受傷間，具有相當因果關係
      ，固無疑義。惟告訴人林福江事後於九十年十二月十日上午十一時十五分許死
      亡，亦有台南市立醫院開立之死亡證明書附卷可稽。因而茲應審究者厥為被告
      等之故意傷害行為與告訴人林福江之死亡結果有否相當因果關係。經查，告訴
      人林福江雖於九十年十二月十日不幸亡故，然依前開死亡證明書之記載，認定
      死亡原因係：直接引起死亡之疾病或傷害：甲、心肺衰竭；先行原因（若有引
      起上述死因之疾病或傷害）：乙、（甲之原因）：左腦顳葉出血，丙、（乙之
      原因）：肝癌轉移，顯見告訴人林福江因本件被告等犯行而受有左臉頰瘀青血
      腫、頭部血腫等傷害，與其死因並無直接關連，又經本院函請台南市立醫院鑑
      定告訴人林福江於九十年十二月十日死亡，其死因之一左顳葉出血是否與其於
      九十年六月九日被毆致頭部血腫之傷害有關，該院亦認「林福江先生來院所作
      電腦斷層表現為顱內急性出血，距九十年六月九日已有半年，應無相關」，此
      有該院九十一年七月二十四日（九一）南市醫字第四六二號函附於本審卷足佐
      ，足見被告等之上開故意傷害行為，與告訴人林福江之傷害間雖具有相當因果
      關係，然與告訴人林福江之死亡結果則無相當因果關係。故被告等對告訴人林
      福江之死亡結果自無須負責任。
三、核被告丙○○、甲○○、乙○○三人所為，均係犯刑法第二百七十七條第一項之
    傷害罪及同法第三百零四條第一項之強制罪。被告丙○○、甲○○、乙○○三人
    與前述郭某之已成年而不詳姓名年籍友人二人間，就上述犯行，有相互犯意之聯
    絡，與犯罪構成要件行為之分擔，均應以共同正犯論處。彼等所犯前開兩項罪名
    間，具有方法與結果之牽連關係，為牽連犯，應依刑法第五十五條後段規定，從
    一重論處。查被告甲○○曾因違反麻醉藥品管理條例案件，經法院判處有期徒刑
    六月，於八十六年四月十二日執行完畢；乙○○曾因偽造文書案件，經法院判處
    有期徒刑五月確定，於八十八年七月八日執行完畢，均有臺灣高等法院被告全國
    前案紀錄表在卷可稽，其於有期徒刑執行完畢後五年內又犯有期徒刑以上刑之本
    罪，均為累犯，均應依法加重其刑。
四、原審予以論罪科刑，固非無見。惟查：按諸刑事審判之量刑，在於實現刑罰權之
    分配正義，法院對有罪被告之科刑，應符合罪刑相當原則，使罰當其罪，以契合
    人民法律感情。查本件告訴人林福江因被告等之犯行而受有左臉頰瘀青血腫、頭
    部血腫等傷害，傷勢不輕，且被告等更基於共同犯意聯絡，由被告乙○○手持鐵
    棒作勢脅迫，逼使告訴人林福江在違背其本意之情形下簽署讓渡證書，並將堆高
    機鑰匙交予被告甲○○、丙○○二人，嗣由被告甲○○僱請吊車將該部堆高機逕
    行運走，顯見被告等惡性非淺。又查，除被告乙○○坦承曾與告訴人林福江發生
    拉扯進而互毆外，被告等三人對於前揭犯行均矢口否認，又不賠償被害人因傷害
    所受之損害及返還堆高機，量刑自不宜過輕。然原審僅對被告丙○○從輕量處拘
    役五十日，被告甲○○、乙○○從輕量處拘役五十九日，並均諭知如易科罰金，
    以參佰元折算壹日，即有未洽。被告甲○○、丙○○二人上訴否認犯罪，並無理
    由；而檢察官上訴意旨認告訴人林福江於本件起訴後，竟因原受被告等人毆打傷
    及頭部血腫，因而傷及內部腦顳葉出血致死云云，雖無理由，然以「原審法院量
    刑過輕」等語，指摘原判決之不當，為有理由，自應由本院將原判決撤銷改判。
    爰審酌被告丙○○假釋期間再行犯罪，暨被告等之生活狀況、智識程度、犯罪之
    動機、目的、實施傷害之手段、對告訴人所受身體傷害程度，犯罪後態度等一切
    情狀，分別量處如主文所示之刑，並均諭知易科罰金折算標準，以資懲儆。
據上論斷，應依刑事訴訟法第三百六十九條第一項前段、第三百六十四條、第二百九
十九條第一項前段，刑法第二十八條、第二百七十七條第一項、第三百零四條、第四
十一條第一項前段、第四十七條、第五十五條，罰金罰鍰提高標準條例第一條前段、
第二條，判決如主文。
本案經檢察官許仲瑩到庭執行職務。
中    華    民    國      九十一      年    十二      月      卅一      日
                                  臺灣高等法院臺南分院刑事第四庭
                                      審判長法官  陳    義    仲
                                            法官  宋    明    蒼
                                            法官  楊    子    莊
右正本證明與原本無異。
檢察官如不服本判決，應於判決送達後十日內向本院提出上訴書。
被告不得上訴。
                                      法院書記官  王    全    龍
中    華    民    國      九十二      年      一      月      三        日
附錄本案論罪科刑法條全文：
刑法第二百七十七條第一項：傷害人之身體或健康者，處三年以下有期徒刑、拘役或
                          一千元以下罰金。
